【裁判字號】    99,交聲,298
【裁判日期】    990729
【裁判案由】    違反道路交通管理處罰條例聲明異議
【裁判全文】
臺灣臺北地方法院交通事件裁定         99年度交聲字第298號
原處分機關  臺北市交通事件裁決所
異  議  人
即受處分人  甲○○
上列受處分人因違反道路交通管理處罰條例案件，對於臺北市交
通事件裁決所中華民國九十九年二月二十二日所為之處分（原處
分案號：北市裁罰字第裁二二－ＡＥＹ三一三九○一號），聲明
異議，本院裁定如下：
    主  文
異議駁回。
    理  由
一、按駕駛人駕駛車輛或行人在道路上，應遵守道路交通標誌、
    標線、號誌之指示、警告、禁制規定，並服從執行交通勤務
    之警察或依法令執行指揮交通及交通稽查任務人員之指揮，
    道路交通管理處罰條例第四條第一項定有明文。次按「汽車
    駕駛人轉彎時，有下列情形之一者，處新臺幣（下同）六百
    元以上一千八百元以下罰鍰：‥‥二、不依標誌、標線、號
    誌指示。」，復為道路交通管理處罰條例第四十八條第一項
    第二款所明定，另汽車駕駛人駕駛汽車違反道路交通管理處
    罰條例第四十八條規定者，除應依該條所規定之罰鍰處罰外
    ，並應予以記違規點數一點，亦經道路交通管理處罰條例第
    六十三條第一項第一款規定明確。是行為人如係駕駛汽車在
    設有禁止左轉標誌之道路上違規左轉，嗣為警舉發，而在舉
    發通知單上所載之應到案日期前繳納罰鍰或到案提出申訴或
    陳述，經處罰機關調查後仍認定有上開違規行為者，依違反
    道路交通管理事件統一裁罰基準及處理細則（下稱處理細則
    ）第二條第二項所定之違反道路交通管理事件統一裁罰基準
    表（下稱基準表）規定，須對該行為人處以六百元之罰鍰，
    並記違規點數一點。
二、異議人即受處分人甲○○於民國九十八年十二月八日十五時
    四十五分許，駕駛其所有之車牌號碼六三○七－ＡＢ號自用
    小客車，沿臺北市○○○路北往南方向行駛，行經臺北市○
    ○○路、八德路之設有禁止左轉標誌之交岔路口時，未遵守
    該標誌之指示即由北向東逕行左轉至八德路方向行駛，適為
    在八德路與臨沂街口執勤之臺北市政府警察局中正第一分局
    忠孝東路派出所員警乙○○當場發現予以攔停，並認受處分
    人有違反道路交通管理處罰條例第四十八條第一項第二款規
    定之行為掣單舉發，經將舉發通知單交受處分人簽收，受處
    分人於舉發通知單上所載之應到案日期（九十八年十二月二
    十三日）前之九十八年十二月二十三日向原處分機關掛號郵
    件陳述意見，經原處分機關函請舉發機關即臺北市政府警察
    局中正第一分局調查結果，認受處分人確有上開違規行為，
    遂依道路交通管理處罰條例第四十八條第一項第二款、處理
    細則第四十三條、第四十四條及基準表之規定，於九十九年
    二月二十二日以北市裁罰字第裁二二－ＡＥＹ三一三九○一
    號裁決書裁處受處分人罰鍰六百元，且依同條例第六十三條
    第一項第一款（漏引第一款）規定，記違規點數一點在案。
三、本件聲明異議意旨詳如後附之書狀影本所載。
四、訊據受處分人對於上開時、地駕車未遵守該處標誌即逕行左
    轉之事實坦認不諱，然矢口否認有何違反道路交通管理處罰
    條例規定之行為，辯稱：該處紅綠燈號誌上並無禁止左轉的
    標誌，雖該處左邊、右邊各有一個禁止左轉的標誌，但完全
    看不到，因為當天新生高架橋在施工，左邊的禁止左轉標誌
    全部在圍籬裡，圍籬的高度已經超過號誌牌，該禁止左轉標
    誌的高度只有一米五左右。至於在右邊的禁止左轉標誌是設
    置在路燈的桿子上，高度應該不超過三米，右邊的標誌因為
    其當天是下交流道，該處完全被車輛擋住，所以沒有看到該
    標誌，而且那個標誌不是其下交流道的人應該看的，該處下
    交流道的車道只有一個，右邊還有一或兩個的平面車道云云
    。
五、經查：
(一)上開地點確設有禁止左轉標誌，有臺北市政府警察局中正第
    一分局九十九年三月二十二日北市警中正一分交字第○九九
    三○六七四九○○號函、現場圖及證人乙○○於九十九年三
    月二十五日訊問時所庭呈之現場照片、受處分人所提出之現
    場照片等在卷可按。
(二)證人即目睹受處分人違規行駛繼而開單告發受處分人之員警
    乙○○於本院九十九年三月二十五日調查時，以具結擔保渠
    供述之真實性，並在負擔偽證罪之心理處罰心理狀態下證稱
    ：「當天我是服八德路交整勤務，執勤時間為十五點至十七
    點，我一人執勤。當天我人站在八德路與臨沂街口，看到異
    議人違規左轉在新生高架橋下等紅綠燈，所以我就攔停舉發
    ，攔停時我有告訴異議人他違規左轉，並指出剛才異議人所
    稱之設置在右邊之禁止左轉的標誌給異議人看，但是異議人
    沒有下車看，當時異議人並沒有提出爭辯，也並未說他沒有
    違規，而且有簽收舉發單。」、「（問：異議人稱當時設置
    在新生高架橋下之禁止左轉標誌遭圍籬擋住，有何意見？）
    當時該設置在左邊之禁止左轉標誌確實有被圍籬擋到一部分
    ，但異議人是下交流道之車輛，其目視所及應該看得到設置
    在該處左邊、右邊之禁止左轉標誌，不會受圍籬的影響，我
    這裡有現場的彩色照片，異議人若下交流道的話應該可以看
    得很清楚。這個照片是分局在收到法院所發的函文後，我去
    現場拍的照片（庭呈現場圖、照片列印資料兩張），當時我
    舉發的情況跟我拍攝照片的標誌設置情形是相同，圍籬也是
    一樣的情況。」、「當天我執勤的位置，目視可以看到新生
    高架橋上之禁止左轉標誌的側邊，我記得當天該處並沒有板
    子。」、「我不記得當天是否為陰天，我只記得當天沒有下
    雨。」等語明確（參見本院九十九年三月二十五日之訊問筆
    錄）。另觀諸證人乙○○於本院訊問時所提出之現場照片及
    受處分人所提之現場照片，可知上開違規地點道路左右兩側
    確設有「禁止左轉」之禁止標誌，其設置高度並無太高或太
    低致令用路人無法注意之情事，且該處之施工欄杆高度亦無
    遮擋左側「禁止左轉」標誌之虞之情。況縱左側禁止標誌因
    欄杆設置而有視線不良之情，惟右側「禁止左轉」之禁止標
    誌無被遮擋之情，且該右側禁止標誌亦無說明僅限制特定車
    道，即非僅限制平面車道禁止左轉，參諸受處分人為領有駕
    駛執照之人，行車時理當注意車前狀況、交通指揮及路面各
    式標線、標誌，自無不注意右側禁止標誌之理，是受處分人
    以上開情事置辯，顯為矯飾之詞，自難採信。是本件受處分
    人確有上開違規行為之事證明確。
六、綜上所述，受處分人確有於上開時、地轉彎時，不依該處設
    置之標誌（禁止左轉）指示逕行直接左轉之違規行為，且已
    在舉發通知單上所載之應到案日期前到案提出申訴，從而原
    處分機關依道路交通管理處罰條例第四十八條第一項第二款
    、處理細則第四十三條、第四十四條暨基準表之規定，裁處
    受處分人罰鍰六百元，並依同條例第六十三條第一項第一款
    規定記違規點數一點，核無違誤，是本件受處分人之異議為
    無理由，應予駁回。
據上論斷，應依道路交通案件處理辦法第十九條，裁定如主文。
中    華    民    國    99    年    7     月    29    日
                  交通法庭  法  官  黃紹紘
以上正本證明與原本無異。
如不服本裁定，應於送達後5日內，向本院提出抗告狀
                            書記官  陳靜君
中    華    民    國    99    年    8     月    6     日

司法院資訊處製作；財團法人民間司法改革基金會備份。
